臺灣高等法院臺南分院刑事裁定
109年度聲再字第92號
聲  請  人
即受判決人  黃淵欽




代  理  人  林炎昇律師
上列聲請人因違反毒品危害防制條例案件，對於本院107年度上
訴字第751號中華民國108年10月8日第二審確定判決（原審案號
：臺灣嘉義地方法院106年度訴字第486號，起訴案號：臺灣嘉義
地方檢察署106年度偵字第6126號、第4923號、第5156號、第609
6號、第6099號、第6110號、第6119號、第6120號、第6121號、
第6122號、第6123號），聲請再審，本院裁定如下：
    主  文
再審之聲請駁回。
    理  由
一、聲請意旨略稱：因發現新事實新證據，與先前之證據綜合判
    斷，足認再審聲請人即受判決人黃淵欽（下稱被告黃淵欽）
    應受無罪判決，依刑事訴訟法第420 條第1 項第6 款規定，
    得據以聲請再審之情形：
  ㈠本件：⒈案發時郭振裕、張慈宏2人攜兩包毒品安非他命，至
    被告黃淵欽家，因為要去採菠蘿蜜，怕被警臨檢，故寄放在
    被告黃淵欽家桌上（並非攜來要賣給盧萬火），適巧常至被
    告黃淵欽家走動之證人盧萬火到黃淵欽家發現，因聽被告黃
    淵欽稱他們說品質很好，遂攜一包回家試燒結果，品質不好
    而退回給黃淵欽，並無販售給盧萬火之意。又因被告郭振裕
    積欠被告黃淵欽2萬元，兩人有姻親關係，不好意思直接向
    郭振裕討債，遂有要盧萬火配合以買毒品為由，由郭振裕積
    欠之債務扣抵。有關郭振裕確實有積欠被告黃淵欽新臺幣(
    下同)10000元，該包毒品係以郭振裕積欠被告黃淵欽之欠款
    扣抵。郭振裕與被告黃淵欽間確實有姻親關係，不好意思直
    接向郭振裕直接討債，遂有要求盧萬火配合以毒品退貨為由
    ，向郭振裕討債，最後討回郭振裕、張慈宏所賺取之利潤（
    隔腳）2500元，亦即本件郭振裕、張慈宏僅收取成本錢7500
    元，均係由郭振裕積欠被告黃淵欽之欠款扣抵等事實。⒉上
    開事實有106年5月24日14：11：38被告黃淵欽、郭振裕通話
    內容及106年5月24日15：29：53郭振裕再打電話給張慈宏通
    話內容『張慈宏稱：那你「多歲」處理，我們又沒有看到，
    我們去採菠蘿蜜，回來就不見了，我也不知道，他講他處理
    好了。』（張慈宏此句話語意，可證明他們去採菠蘿蜜時，
    不知道盧萬火會到來，拿一包回去試燒，及要配合被告黃淵
    欽討債之事。）及上開簡訊內容「萬火在那吵，這樣1萬我
    又推他2500元。」（此簡訊內容之意，證明盧萬火以購毒為
    由有配合被告黃淵欽以佯購毒為由，向郭振裕討債，蓋因盧
    萬火如不吵，被告黃淵欽焉能向郭振裕討回10000元？）可
    證明。另證人郭振裕於108年3月27日交互詰問時證述『檢察
    官問：「為何再退還2500元？」。郭振裕稱：「因為那時我
    跟黃淵欽有借錢的關係，我有欠黃淵欽錢。」』『辯護人問：
    「剛剛你說從1萬元扣，意思是本錢7500元，你退還利潤隔
    腳2500，是不是這樣?」郭振裕答稱：「對。」』（鈞院卷第
    392頁參照）。⒊核與證人盧萬火於107年4月10日下午2時30
    分在原審證稱：「認識黃淵欽十幾年了。」、「我有去黃淵
    欽家每週去一次。」（一審卷第175頁參照）」、「黃淵欽
    沒有賣安非他命給我。」、『辯護人問：「黃淵欽要買毒品
    有無請你跟他配合將錢還回來？」。盧萬火答稱：「有，因
    為對方有欠黃淵欽的錢，黃淵欽叫我跟他配合跟對方要一萬
    元，意思是要對方拿毒品來抵債，我沒有做什麼事配合黃淵
    欽。」』、『辯護人問：「如果你沒有做什麼事，為何要配合
    黃淵欽去退貨？」。盧萬火答：「因為該毒品試用後品質不
    好。」』、『辯護人問：「在106年五月二十二日或二十三日
    你是否有付錢買毒品？」。盧萬火答稱：「沒有。」。』、『
    辯護人問：「106年五月二十二日或二十三日你有否把毒品
    拿走？」。盧萬火答稱：「沒有。」』（以上一審卷176、17
    7頁參照）、『檢察官問：「黃淵欽的說法是盧萬火有一天到
    他家坐的時候你看到安非他命…，你對筆錄中的說法有何意
    ？」。盧萬火答稱：「我沒有跟黃淵欽買，當時我有跟黃淵
    欽說我要拿一包回去試燒後，但沒有施用，我發現品質不好
    ，我再退還給黃淵欽。」』、『檢察官問：「拿一包毒品是否
    當時有付錢？」。盧萬火答稱：「當時沒有付錢，後來我想
    要退貨他們說不行，是對方欠黃淵欽一萬元，我拿走一包毒
    是要拿回去試試看，如果還不錯的話，我才會給錢。」』被
    告辯護人問：「所以黃淵欽是否幫你去拿毒品？」。盧萬火
    答稱：「不是，因為對方拿毒品給黃淵欽說品質很好，有一
    天我去找黃淵欽的時候，黃淵欽跟我說毒品品質很好。』（
    以上一審卷179頁參照）被告黃淵欽辯護人問『（為何成本七
    千五百元你要用一萬元買毒品？）盧萬火答：因為黃淵欽說
    他們那邊要賺二千五百元的差價，是黃淵欽的上手要賺的，
    因為黃淵欽不會去賣這東西。』、『（問：所以黃淵欽是否要
    幫你去拿毒品？）答：不是，因為對方拿毒品給黃淵欽說品
    質很好，有一天我去找黃淵欽的時候，黃淵欽跟我說對方說
    毒品品質很好。）』、『（問：毒品是你去丟掉或者是拿回給
    黃淵欽？）答：後來我就將毒品拿回去給黃淵欽，我的意思
    是我不要該毒品。』、『（審判長問：你當時在黃淵欽家看到
    幾包毒品？）盧萬火答：2包。』『審判長問：那你怎麼跟黃
    淵欽開口？）盧萬火答：聽你說這兩包不錯，我拿一包回去
    試用。』、『（審判長問：當時兩包毒品放何處？）盧萬火答
    ：放在桌上。』、『（審判長回問：是你就放在桌上或是你去
    的時候黃淵欽才拿出來？）盧萬火答：我一去就放在桌上。
    』、『（審判長問：當時是誰先提桌上那兩包東西的話題？）
    盧萬火答：我是先問，我問這兩包是什麼，黃淵欽說這是硬
    的還說聽對方說這個不錯。』『（審判長問：黃淵欽是否知道
    你有試用這個東西？）盧萬火答：知道因為知道所以才讓我
    拿回去試用。』、『（審判長問：是你說要拿回去試用或者是
    黃淵欽叫你拿回去試用。）盧萬火答：是我說我要拿回去試
    用看看東西好不好。』『（審判長問：你說要拿回去試用時，
    黃淵欽有無表示？）盧萬火答：黃淵欽說好。』、『（審判長
    問：當時有無提到價錢？）盧萬火答：我有問黃淵欽價錢，
    黃淵欽說二包15000元，一包7500元』、『（審判長問：當場
    看到毒品是覺得貴或便宜？）盧萬火答：不貴，量還不少，
    但是拿回去試用後才知道品質不好。)』(一審卷第181、182
    、183頁參照）等語相符合。足證明案發時郭振裕、張慈宏2
    人攜兩包毒品安非他命，至被告黃淵欽家，因為要去採菠蘿
    蜜，怕被警臨檢，故寄放在被告黃淵欽家桌上（並非攜來要
    賣給盧萬火），適巧常至被告黃淵欽家走動之證人盧萬火到
    黃淵欽家發現，因聽被告黃淵欽稱他們說品質很好，遂攜一
    包回家試燒結果品質不好而退回給黃淵欽，並無販售毒品之
    意。又因被告郭振裕積欠被告黃淵欽2萬元，兩人有姻親關
    係，不好意思直接向郭振裕討債，遂有要盧萬火配合以買毒
    品為由，由郭振裕積欠之債務扣抵。證人盧萬火就有關郭振
    裕確實有積欠被告黃淵欽10000元，該包毒品係以郭振裕積
    欠被告黃淵欽之欠款扣抵。郭振裕與被告黃淵欽間確實有姻
    親關係，不好意思直接向郭振裕直接討債，遂有要求盧萬火
    配合以毒品退貨為由，向郭振裕討債，最後討回郭振裕、張
    慈宏所賺取之利潤2500元（俗稱隔腳），亦即本件郭振裕、
    張慈宏僅收取成本錢7500元，均係由郭振裕積欠被告黃淵欽
    之欠款扣抵及該包毒品有退回去給黃淵欽等事實所為之證述
    堪信真實。⒋綜上理由及證據，均可證明「郭振裕、張慈宏
    於案發時攜兩包毒品安非他命前來被告黃淵欽住處，因要去
    採菠蘿蜜，怕警方臨檢，而將該兩包毒品寄放在被告黃淵欽
    之桌上。該兩包毒品安非他命，並非攜來被告黃淵欽處，直
    接要賣給盧萬火。」、「盧萬火因平時經常在被告黃淵欽住
    處走動，案發當天盧萬火係臨時前來被告黃淵欽住處走動而
    撞見該兩包毒品安非他命。盧萬火當天前來被告黃淵欽住處
    目的並非要來買毒品安非他命。」、「被告黃淵欽於案發當
    時有對盧萬火轉述說張慈宏、郭振裕有誇稱毒品品質有多好
    ，一包價格10000元，賺2500元，因其姻親郭振裕尚欠被告
    黃淵欽10000元，故想拿一包抵債」、「盧萬火當時有拿一
    包回去試燒後，結果品質不好，而退回去給被告黃淵欽。」
    、「盧萬火有要配合被告黃淵欽向郭振裕討回欠款10000元
    之情。」、「最後該包毒品價款係由郭振裕積欠被告黃淵欽
    之欠款扣除，即7500元。」、「另外郭振裕於106年5月24日
    14：11：38與被告黃淵欽通完手機電話後，立即拿2500元退
    還給被告黃淵欽。又因郭振裕要對其同夥有所交代，立即以
    簡訊向同夥郭振裕報告退回隔腳2500元之事。之後郭振裕更
    於106年5月24日15：29：53時以手機電話向其同夥張慈宏報
    告詳情，兩人未賺到價差而一起辱罵被告黃淵欽」上開事實
    及證據，第一審法院未詳為調查說明，棄上開符合實情之證
    據不顧，而為判決，亦未詳為說明理由，有違刑事訴訟法第
    379第10款、第14款應於審判期日應調查之證而未調查、判
    決不載理由之違法（聲請再審狀理由二、甲、壹）。
  ㈡第二審判決以「被告黃淵欽於偵查中自白稱（檢察官提示106
    年5月14日14時11分到17時20分之監聽譯文）偵查中自白稱
    ：…（按：即上開106年7月4日偵查中所述內容），有何意見
    ？）當初郭振裕跟張慈宏拿了2包海洛因（應係甲基安非他
    命的誤載）寄放在我這裡，因為他們說是軟的，我才知道是
    海洛因（按：應係甲基安非他命誤載），後來我們朋友盧萬
    火到我家坐時看到了，就問我說這是誰的，我說這是張慈宏
    、郭振裕寄放的，他們去採菠蘿蜜回來就要拿回去了，萬火
    就問說這一包多少，我回他說2包1萬五千元，萬火說可不可
    以買一包，我說這要問張慈宏、郭振裕，然後盧萬火就先把
    1包拿走（按可見黃淵欽並毋須先問張慈宏、郭振裕），等
    到郭振裕跟張慈宏回來，我跟他們說這件事，他們問我錢拿
    了嗎？我說還沒，要等到一個禮拜亦即2天後，盧萬火才要
    拿來給你們，看你們要賺多少，郭振裕、張慈宏說他們一包
    要賺2500元，所以一包要賣1萬元，我將這件事跟盧萬火說
    ，因為我另外有欠盧萬火1萬元，所以盧萬火就跟我說直接
    從這一筆債權扣掉，變成由我幫盧萬火給付1萬元給張慈宏
    他們，但郭振裕也有欠我錢，所以我又跟張慈宏相抵債，後
    來萬火又說這品質不能用，所以就向郭振裕他們退貨，同時
    要求郭振裕他們不應該賺那2500元，所以我才和郭振裕溝通
    ，郭振裕答應要再拿出2500元來還萬火，所以才有這通電話
    。（對於涉嫌販售第二級毒品是否認罪?)我認罪。（偵查卷
    A第67至69頁)。」上開自白內容部分屬實情，即郭振裕、張
    慈宏兩人於案發時攜來被告黃淵欽處，因要去採菠蘿蜜，怕
    警方臨檢而臨時寄放在被告黃淵欽住處桌上（目的並非攜來
    要賣給盧萬來）。適巧盧萬火於案發時地前來被告黃淵欽住
    處撞見桌上有兩包安非他命（盧萬火當時前來被告黃淵欽住
    處，目的並非前來買毒品），並問來源。被告黃淵欽轉述郭
    振裕、張慈宏誇稱毒品品質多好，價格多少？本錢多少他們
    要賺多少？盧萬火遂就拿一包回去試燒，品質好就合買(並
    非向盧萬火販售毒品）。另被告黃淵欽也提及郭振裕積欠其
    債款10000元（業經郭振裕證述屬實），郭振裕是被告黃淵
    欽之姻親，不好意思開口直接向郭振裕討10000元。遂有編
    造盧萬火向郭振裕、張慈宏欲購毒品之情。況被告黃淵欽稱
    伊又欠盧萬火10000元之情形，實則被告黃淵欽並未欠盧萬
    火10000元此部分之自白並非實情。實情係被告黃淵欽因與
    郭振裕係姻親關係，礙於情面不好意思直接向郭振裕討債，
    遂編造稱以購買一包安非他命，伊亦欠盧萬火10000元。在
    偵查中、第一審、第二審審理中並未就究竟被告黃淵欽有無
    欠盧萬火10000元?是否屬實查證。以查明被告黃淵欽之自白
    是否與實情相符。按刑事訴訟法第156條第2項規定被告或共
    犯之自白，不得作為有罪判決之唯一證據，仍應調查其他必
    要之證據，以察其是否與實情相符。然偵、審中亦均未查明
    究竟被告黃淵欽是否欠盧萬火10000元之情，以查明被告黃
    淵欽之自白是否與實情相符合，此有違刑事訴訟法第379條
    第10款應於審判期日應調查之證據而未調查之違法（聲請再
    審狀理由二、甲、貳）。
  ㈢又被告郭振裕於106年7月4日偵查中自白「（提示106年5月24
    日下午14時11分到17時20分監聽譯文）；這通電話是黃淵欽
    的朋友阿火要以1萬元代價向黃淵欽購買安非他命，黃淵欽
    就向我跟張慈宏調貨，我們約定本錢是7500元，並由我跟張
    慈宏從中賺取2500元利潤，等我們調完貨完畢，就由張慈宏
    於5月22日或23日晚上帶過去黃淵欽位在太保市中山路的住
    處交給黃淵欽，當時阿火也在黃淵欽住處那裡，黃淵欽就把
    安非他命轉交給阿火，但阿火一直沒有把錢給黃淵欽，後來
    黃淵欽就打這通電話給我，跟我說阿火在反應張慈宏在場有
    說沒有向他賺錢，所以我們應該要再還他2500，我就跟黃淵
    欽說我們當初就說好要賺2500元差價，但我沒有再跟黃淵欽
    堅持，我就答應拿出2500元還給黃淵欽，由黃淵欽交給阿火
    ，但當初交易約定1萬元，我跟張慈宏也沒有收到」（偵查
    卷A第139至140頁)。隨後並具結稱，「我剛剛說的上開交易
    過程實在」（偵查卷A第142頁）。惟本件案發時係郭振裕、
    張慈宏2人攜兩包毒品安非他命，至被告黃淵欽家，因為兩
    人要去採菠蘿蜜，怕被警臨檢，故寄放在被告黃淵欽家桌上
    （並非攜來要賣給盧萬火），適巧常至被告黃淵欽家走動之
    證人盧萬火到黃淵欽家發現，因聽被告黃淵欽轉述說毒品品
    質很好，遂攜一包回家試燒結果品質不好而退回給黃淵欽，
    並無販售毒品之意。又因被告郭振裕積欠被告黃淵欽2萬元
    （已經返還10000元，尚欠10000元），兩人有姻親關係，被
    告黃淵欽不好意思直接向郭振裕討債，遂有要盧萬火配合以
    買毒品為由，向郭振裕討債，由郭振裕積欠之債務扣抵。此
    亦經上述㈠所載之事證證明屬實，足證明被告郭振裕所為證
    述黃淵欽事先訂貨及有調貨之說顯屬不實在，蓋因如果本件
    安非他命，係因盧萬火要買，經被告黃淵欽要求被告郭振裕
    、張慈宏調貨，則何須郭振裕、張慈宏於該兩包安非他命攜
    來被告黃淵欽家時，還為了要去採菠羅蜜時，怕被警方臨檢
    而先放置在黃淵欽家中桌上，而何不直接交給被告黃淵欽轉
    交盧萬火？此事實顯係前後矛盾？又被告黃淵欽如何向郭振
    裕訂貨及向何人調貨？偵查中檢察官及法院一審、二審審理
    中皆未詳為調查，以查明郭振裕之自白是否屬實，此亦有違
    反刑事訴訟法第156條第2項之規定及有同法第379條第10款
    之規定之違法（聲請再審狀理由二、甲、參）。
  ㈣本案判決附表三所示監聽譯文中：⒈附表編號③即106年5月24
    日14：11：38監聽譯文內容A：郭振裕（綽號阿銘）手機000
    0000000、B：黃淵欽（綽號多歲）手機0000000000本通電話
    係郭振裕與黃淵欽之通話，通話內容可證明下列事項：⑴被
    告黃淵欽與郭振裕係屬姻親關係，因郭振裕積欠被告黃淵欽
    2萬元，不好意思向郭振裕直接討債，而以盧萬火購毒為由
    ，向郭振裕討回10000元。⑵本來該包毒品由盧萬火拿回試燒
    後品質不好，要退回該包安非他命，被告黃淵欽直接要向被
    告郭振裕討回10000元，但郭振裕不肯，只好討回價差2500
    元。⑶被告郭振裕與黃淵欽討回價差2500元，經討價還價，
    最後郭振裕回應黃淵欽稱「好啦，我一現五毛都不賺」等語
    ，郭振裕說完此話後，隨即拿2500元交還給黃淵欽，故被告
    郭振裕確有退回價差2500元給黃淵欽屬實，但該包毒品價錢
    10000元，係由郭振裕積欠被告黃淵欽之欠款扣中除，並非
    由盧萬火支付。該包安非他命毒品僅收7500元本錢（被告郭
    振裕欠被告黃淵欽之欠款）。此情亦經證人郭振裕於108年3
    月27日「我2500元退還被告黃淵欽後，被告郭振裕馬上傳簡
    訊給大目仔張慈宏，我替他還2500元。」「因我欠郭振裕10
    000元，扣除本錢2500元利潤（隔腳仔）證述屬實(第二審卷
    391、392頁筆錄參照）。又該包安非他命毒品因不能退貨，
    因此該包安非他命係由被告黃淵欽取得，盧萬火僅係配合被
    告黃淵欽向郭振裕討債10000元。盧萬火並未出錢。⒉附表三
    編號④簡訊內容106年5月24日14：45：38郭振裕以簡訊通知
    張慈宏稱：「萬火在那吵，這樣1萬我又推他二千五」。此
    簡訊內容可證明「郭振裕已返還販售安非他命利潤2500元。
    」「購毒價款為一萬元，係由郭振裕積欠被告黃淵欽的欠款
    扣除」「萬火會吵，係要配合被告黃淵欽討欠款，蓋因萬火
    如果不吵，未配合討債，郭振裕也不會退回價差2500元。」
    「被告剛返還利潤2500元，立即以簡訊通知同夥張慈宏，向
    張慈宏報告，足以證明本案安非他命毒品係由郭振裕、張慈
    宏兩人所共同攜來，因要去採菠蘿蜜，而臨時置放在被告黃
    淵欽家桌上，適巧盧萬火前來撞見，被告黃淵欽轉述郭振裕
    、張慈宏說這兩包安非他命品質多好，盧萬火遂要求攜一包
    回來試燒（如果品質好一起合買），但因品質不好退回，但
    萬火也有配合被告黃淵欽向被告郭振裕討回欠款10000元（
    即萬火會吵）。被告黃淵欽未參與，被告黃淵欽僅係要討回
    郭振裕之欠款10000元，並要盧萬火配合演出之情。⒊附表三
    編號⑤（聲請再審狀誤載為編號4）：106年5月24日15：29：
    53郭振裕再打電話給張慈宏，A：郭振裕（綽號阿銘）手機0
    000000000、B：張慈宏（綽號大目仔）手機0000000000上簡
    訊內容可證明「販售安非他命毒品之利潤2500元已返還給被
    告黃淵欽。」郭振裕除了傳上開簡訊通知張慈宏外，立即再
    以本通電話通知張慈宏報告退還利潤2500元之事，郭振裕、
    張慈宏兩人為了未賺到利潤2500元，對被告黃淵欽甚為不滿
    而辱罵被告黃淵欽，證明本次販售毒品安非他命係郭振裕與
    張慈宏共同販賣，被告黃淵欽未參與販售。再「購買安非他
    命毒品款，係由郭振裕積欠被告黃淵欽之欠款扣除。」、「
    安非他命係張慈宏、郭振裕兩人攜來被告黃淵欽處，因郭振
    裕，張慈宏兩人要去採菠蘿蜜，而臨時寄放在被告黃淵欽處
    ，並非帶來直接要販售給盧萬火」、「因郭振裕、張慈宏向
    被告黃淵欽誇稱毒品品質多好，價格及利潤多少，被告黃淵
    欽轉述上情給臨時前來黃淵欽住處之盧萬火，盧萬火攜一包
    回去試燒結果品質不好而退回給黃上開事實，亦經證人郭振
    裕於108年3月27日證稱「原本意思張慈宏並不是要帶去那裡
    賣，而我們去採菠蘿蜜回來時，黃淵欽打電話來說萬火要」
    （詳參二審卷第398頁）。證人張慈宏於108年3月27日證稱
    「我帶兩包安非他命是寄放在他那邊，我要出門時怕遇到警
    察臨檢就先放在他那邊，沒有叫他賣。」「我寄放在他那邊
    時，不認識盧萬火。」（詳參二審卷第403頁）等語相符。
    是上開三通通話內容均足證明被告郭振裕、張慈宏於案發時
    地攜毒品前來被告黃淵欽住處桌上，因兩人要去採菠蘿蜜，
    故寄放在被告黃淵欽之住處桌上，並誇稱毒品品質多好，價
    格多少？利潤多少？適巧經常來被告黃淵欽住處走動之盧萬
    火臨時前來撞見該兩包毒品，被告黃淵欽轉述該毒品多好。
    又因郭振裕積欠被告黃淵欽欠款10000元，遂興起了被告黃
    淵欽拿一包安非他命毒品抵債念頭，並要盧萬火配合演出。
    被告黃淵欽並未與郭振裕、張慈宏共同販售毒品給盧萬火之
    犯行，原審判決有刑事訴訟法第378條判決適用法則不當之
    違法。⒋附表編號三②有關106年5月23日22：04：57郭振裕與
    被告黃淵欽通話內容：A：郭振裕（綽號阿銘）手機0000000
    000、B：黃淵欽（綽號多歲）手機0000000000有關106年5月
    24日19：20：15被告黃淵欽與張慈宏通話內容：A：張慈宏
    （綽號大目仔）手機0000000000、B：黃淵欽（綽號多歲）
    手機0000000000此兩通電話可證明下列事實：被告黃淵欽曾
    在嘉義縣中埔鄉彎潭仔之能仁寺之小路旁進入之紫竹寺附近
    ，經營種植蓮霧，此係由廖宏基無條件交給被告經營種植蓮
    霧約五、六十棵，業已經營三年。案發前大目仔（張慈宏）
    、意仔、阿來仔（林永來）要預買蓮霧，第一次大家談好總
    共價金7萬元，並先付訂金2萬元。之後大目仔、意仔、阿來
    仔三人約被告前往嘉義縣中埔鄉東方明珠拿訂金。然被告依
    約前往該處拿訂金時。阿來仔說大目仔、意仔無錢共同預買
    蓮霧，他要全買「總貿」下來，但他要先去籌錢。阿來仔再
    約被告去中埔找方明珠拿訂金未果。後來阿來仔說他要先拿
    訂金2萬元，全部價金降為5萬元，但必須在端午節前付清，
    被告仍然答應其要求。最後林永來因並未付訂金，交易就取
    消了。查上開兩通話內容，亦經二審法院於108年3月27日經
    證人郭振裕證稱：「這通電話之意思是談承包蓮霧之事」「
    訂金是指承包蓮霧之訂金，記得有一個阿來仔還有一個什麼
    的」、（第二審卷393、394頁筆錄參照），張慈宏證稱：「
    通話內容是指阿來仔說要承包他的蓮霧事」「黃淵欽叫我帶
    他去找阿來，阿說要承包蓮霧事」「錄音內容有訂金2萬元
    剩下的端午節要給，是指蓮霧訂金及尾款之事」(第二審卷
    第406頁筆錄參照）。該兩通電話通話係指預售蓮霧之事，
    均經證人郭振裕、張慈宏證述屬實，而與本案無關，惟查警
    方、檢察官及一審竟誤為認定，據為被告販毒給阿來之證據
    ，顯有錯誤。第二審法院經調查後仍列為被告黃淵欽共同販
    售毒品之證據，是第二審判決有刑事訴訟法第378條判決適
    用法則不當之違法。⒌附表三編號①監聽譯文內容有關106年5
    月22日12：35：40郭振裕、黃淵欽兩人通話內容意見如下述
    意見。A：郭振裕（綽號阿銘）手機0000000000、B：黃淵欽
    （綽號多歲）手機0000000000本通話內容為郭振裕打電話給
    被告黃淵欽，係要黃淵欽向第三人詢問安非他命價格，因第
    三人在臺東露營，最後被告黃淵欽也未回答給郭振裕，上開
    通話內容，亦經證人郭振裕於108年3月27日證稱「最後黃淵
    欽也沒有幫我詢問價格」，是足證本通話內容，係因被告黃
    淵欽有吸食安非他命，知道安非他命之價格，故被告郭振裕
    打電話詢問南部之友人價格，因南部友人去臺東露營，最後
    也沒有詢問價格。不能證明被告黃淵欽與被告郭振裕、張慈
    宏共同販售毒品之證據。第二審採為被告黃淵欽與郭振裕、
    張慈宏共同販售毒品之證據，顯有誤會。第二審判決有違刑
    事訴訟法第378條判決適用法則不當之違法（聲請再審狀理
    由二、甲、肆）。
  ㈤證人盧萬火於108年7月17日本院審理中證稱：當天我去被告
    黃淵欽家有看到2包安非他命放在桌上，黃淵欽說很棒，說
    試試看。我拿了2包回去，結果我試其中一包，毒品一燒都
    黑黑的，我覺得我被騙了，另外一包我就沒有試了，我要退
    回拿回錢，但對方不讓我退，錢也拿不回來。當時黃淵欽有
    跟我說：黃淵欽1個或2個朋友有欠黃淵欽的錢，我拿的那兩
    包安非他命是黃淵欽朋友的，他朋友因為欠黃淵欽的錢，所
    以拿這兩包跟黃淵欽抵債，我拿了這兩包安非他命的錢是拿
    給黃淵欽，因為我也不認識。…我去黃淵欽家，黃淵欽說這
    兩包東西很棒，就有看到這2包安非他命放在桌上…（提示勘
    驗編號③的譯文並當庭播放錄音）黃淵欽跟郭振裕在講這通
    電話時，我不在現場，後來對方說要退還2500元給黃淵欽的
    事情，我稍微知道，時間有點久了，他們接觸我都不在場，
    我大部分都直接找黃淵欽…我不知道這2包甲基安非他命是否
    就是從嘉雄那邊來的，是對方欠黃淵欽1萬，以毒品抵債，
    我錢已經給了黃淵欽了，黃淵欽自己去跟他朋友去喬（抵債
    ），（嗣又改稱）7500元我是拿給黃淵欽的朋友，黃淵欽打
    電話給他的朋友過來收錢，我說品質不好要退，我不知道他
    朋友的名字，黃淵欽通知我去他家，我在黃淵欽家拿7500元
    給黃淵欽的朋友。我之前在地院說過我拿了2包安非他命150
    00元，一包7500元，當天沒有付錢，是黃淵欽的朋友告訴我
    兩包15000元，後來一包退還給黃淵欽，另一包7500元不讓
    我退，我要拿錢給黃淵欽的朋友…我拿2包回去時，當時我都
    沒有付錢，因為黃淵欽相信我的為人，錢的事情我會跟人弄
    清楚，所以讓我先拿回去試，如果覺得可以再付他錢，所以
    我拿毒品回去試的那天，現場只有我和黃淵欽2個人在場，
    黃淵欽的朋友沒有在場，黃淵欽跟我介紹這兩包很好，我要
    拿回去試時，黃淵欽有說毒品是朋友的，黃淵欽有說朋友放
    毒品在他那邊，是因為朋友欠他1萬元。編號3電話通聯，我
    不知道黃淵欽和他朋友講話時，還要求他朋友不要賺2500元
    ，要退2500元。一開始我拿這2包，若要買的話價錢多少是
    要跟談的，當時就是說2包15000元，1包7500，我要拿這兩
    包時，黃淵欽當場沒有打電話給別人詢問別人意見，也沒有
    打電話得別人的允許。（二審卷二第22至32頁）惟依據上開
    ㈠、⒈、⒉、⒊所述理由及證據，均可證明「郭振裕、張慈宏於
    案發時攜兩包毒品安非他命前來被告黃淵欽住處，因要去採
    菠蘿蜜，怕警方臨檢，而將該兩包毒品寄放在被告黃淵欽之
    桌上。該兩包毒品安非他命，並非攜來被告黃淵欽處，直接
    要賣給盧萬火。」「盧萬火因平時經常在被告黃淵欽住處走
    動，案發當天盧萬火係臨時前來被告黃淵欽住處走動而撞見
    該兩包毒品安非他命。盧萬火當天前來被告黃淵欽住處目的
    並非要來買毒品安非他命。」被告黃淵欽於案發當時有對盧
    萬火轉述說張慈宏、郭振裕有誇稱毒品品質有多好，一包價
    格10000元，賺2500元，因其姻親郭振裕尚欠被告黃淵欽100
    00元，故想拿一包抵債」「盧萬火當時有拿一包回去試燒後
    ，結果品質不好，而退回去給被告黃淵欽。」「盧萬火有要
    配合被告黃淵欽向郭振裕討回欠款10000元之情。」「最後
    該包毒品價款係由郭振裕積欠被告黃淵欽之欠款扣除，即75
    00元。」「另外郭振裕於106年5月24日14：11：38與被告黃
    淵欽通完手機電話後，立即拿2500元退還給被告黃淵欽。又
    因郭振裕要對其同夥有所交代，立即以簡訊向同夥郭振裕報
    告退回隔腳2500元之事。之後郭振裕更於106年5月24日15：
    29：53時以手機電話向其同夥張慈宏報告詳情，兩人未賺到
    價差而一起辱罵被告黃淵欽」。證人盧萬火於原審中證述伊
    拿一包回去試燒，因品質不好而退回給被告黃淵欽，盧萬火
    也坦承願意配合被告黃淵欽向郭振裕討債10000元。依據經
    驗法則證人盧萬火要拿回去試燒，檢驗毒品品質優劣，拿一
    包回去試燒已經符合常情，豈有將2包毒品全部帶回去之理
    ，此已違反經驗法則，故盧萬火之證述稱拿一包或兩包回去
    試燒，先後證述不一致。況且另被告張慈宏於107年3月13日
    於一審作證時，亦證明，他們去採菠蘿蜜回來，黃淵欽說他
    賣一包給盧萬火（此因為被告黃淵欽為了向郭振裕以毒品抵
    債，被告黃淵欽佯說賣一包毒品給盧萬火，其實係拿一包回
    去試燒）。證人盧萬火之前在一審中之證述一包屬實。其於
    108年7月17日作證當時拿回去2包顯不實在，又如果盧萬火
    當時拿回2包，價錢應係20000元（本錢15000元+利潤5000元
    ），則盧萬火又稱7500元我拿給黃淵欽的朋友，顯然事實與
    理由互相矛盾。又將7500元交給黃淵欽之那位朋友亦交代清
    楚。第二審將盧萬火於一審證述屬實之證據棄置不顧。改採
    盧萬火於108年7月17日不合實情之證詞。二審判決此部分有
    違刑事訴訟法第379條第10款「應於審判期日調查之證據而
    未調查」之違法及同條第14款判決所載理由矛盾之違法（聲
    請再審狀理由二、甲、伍）。
  ㈥證人張慈宏於107年3月13日於一審中作證稱『問：(該2包毒品
    何來？）答稱：出錢是郭振裕，我跟黃淵欽去高雄拿的，金
    額15000元，買那兩包。）』被告黃淵欽否認有與張慈宏一起
    去高雄以15000元買回該兩包安非他命毒品，按常情被告如
    果要賣毒品2包給盧萬火，自己賺錢就好，何須與郭振裕、
    張慈宏前往高雄去拿毒品。又究竟到高雄向何人拿該2包毒
    品？一、二審法院皆未查明？竟為被告黃淵欽共犯之認定，
    二審判決顯有應於審判期日應調查之證據，而未予調查之違
    法（聲請再審狀理由二、甲、陸）。
  ㈦综上依先前之證據可證明：本件案發時係郭振裕、張慈宏2人
    攜兩包毒品安非他命，至被告黃淵欽家，因為兩人要去採菠
    蘿蜜，怕被警臨檢，故寄放在被告黃淵欽家桌上（並非攜來
    要賣給盧萬火），適巧常至被告黃淵欽家走動之證人盧萬火
    到黃淵欽家發現，因聽被告黃淵欽轉述說毒品品質很好，遂
    攜一包回家試燒，結果品質不好而退回給黃淵欽，並郭振裕
    、張慈宏攜該兩包安非他前來被告黃淵欽家時，原無販售毒
    品之意。又因郭振裕積欠被告黃淵欽2萬元（已經返還10000
    元，尚欠10000元），兩人有姻親關係，被告黃淵欽不好意
    思直接向郭振裕討債，遂有要盧萬火配合以買毒品為由，向
    郭振裕討債，由郭振裕積欠之債務中扣抵（上開郭振裕與張
    慈宏之錄音中對話有說「萬火吵」為證）。此亦經上述㈠所
    載之事證證明屬實，足證明被告郭振裕所為證述黃淵欽事先
    訂貨及有調貨之說顯有前後矛盾不實在，蓋因如果本件安非
    他命，係因盧萬火要買，經被告黃淵欽要求被告郭振裕、張
    慈宏調貨，則何須郭振裕、張慈宏於該兩包安非他命攜來被
    告黃淵欽家時還為了要去採菠蘿蜜時，怕被警方臨檢而先放
    置在黃淵欽家中桌上，而何不直接交給被告黃淵欽轉交盧萬
    火。再查盧萬火拿一包回去試燒後，認為品質不好，即退回
    給被告黃淵欽，並未給付購毒之款項1萬元。證人盧萬火先
    則證稱拿一包回去試燒，後則證稱拿兩包回去試燒，依經驗
    法則判斷，要試燒豈有將兩包全部拿回去試燒之理（依買賣
    之法則，試吃僅能就產品之部分試吃，豈有將全部產品試吃
    之道理），故證人盧萬火後證稱拿兩包回去試燒，亦顯不實
    在。再放置於被告黃淵欽家中兩包安非他命一包已被郭振裕
    、張慈宏當天攜回去，另一包價款1萬元因盧萬火配合要討
    回郭振裕之欠款10000元，並經向郭振裕討回利潤2500元（
    隔腳仔）給被告黃淵欽（此情況亦有上開錄音可證明），則
    該包安非他命7500元係由郭振裕積欠被告黃淵欽欠款扣除，
    價款7500元係由被告黃淵欽給付，而證人盧萬火並未給付任
    何價款。是被告黃淵欽並無與郭振裕、張慈宏共同販售安非
    他命毒品給盧萬火甚明。原一審、二審之認定被告黃淵欽與
    被告郭振裕、張慈宏共同販售第二級毒品給盧萬火，顯有錯
    誤（聲請再審狀理由二、甲、柒）。
  ㈧有發現新事實新證據，而與先前之證據綜合判斷，足認受有
    罪判決之人應受無罪之判決者：被告黃淵欽開庭後得知證人
    盧萬火於審理中有證稱伊有拿7500元給黃淵欽之朋友，經查
    證盧萬火曾經於106年5、6月間向張慈宏以價款7500元購買
    海洛因毒品約1錢之四分之一，之後將剩下之海洛因毒品以2
    000元之價款售給朱惠卿（民國00年00月0日生，身分證Z000
    000000號，曾受雇採收蓮霧），致使朱惠卿因吸食海洛因一
    級毒品罪被法院判9個月徒刑，朱惠卿於106年7月4日經執行
    送高雄大寮女子監獄執行中（朱惠卿涉案案號不詳，請鈞院
    調閱參酌）。盧萬火與張慈宏間原已認識，盧萬火與張慈宏
    本次海洛因交易發生退貨糾紛，曾說給被告黃淵欽知悉，盧
    萬火於審理庭證述稱伊曾拿7500元給黃淵欽之朋友，是否指
    此次張慈宏與盧萬火間之間海洛因之交易，而混淆在一起，
    足證一審、二審判決對於本案證據之研判與認定有上開所述
    之違誤。況有新發現之事證，證明被告黃淵欽並非本案販售
    安非他命之犯行，請鈞院准許再審，提在高雄監獄執行之朱
    惠卿及傳盧萬火查證，以勉冤抑。爰依刑事訴訟法第420條
    第1項第6款，第426條聲請再審等語（聲請再審狀理由二、
    乙）。
二、按再審制度，係為發現確實之事實真相，以實現公平正義，
    而於案件判決確定之後，另設救濟之特別管道，重在糾正原
    確定判決所認定之事實錯誤，但因不能排除某些人可能出於
    惡意或其他目的，利用此方式延宕、纏訟，有害判決之安定
    性，故立有嚴格之條件限制。按有罪之判決確定後，因發現
    新事實或新證據，單獨或與先前之證據綜合判斷，足認受有
    罪判決之人應受無罪、免訴、免刑或輕於原判決所認罪名之
    判決者，為受判決人之利益，得聲請再審；第1項第6款之新
    事實或新證據，指判決確定前已存在或成立而未及調查斟酌
    ，及判決確定後始存在或成立之事實、證據，刑事訴訟法第
    420條第1項第6款、第3項分別定有明文。準此，所謂「新事
    實」或「新證據」，須具有未判斷資料性之「新規性」，舉
    凡法院未經發現而不及調查審酌，不論該事實或證據之成立
    或存在，係在判決確定之前或之後，就其實質之證據價值未
    曾予評價者而言。如受判決人提出之事實或證據，業經法院
    在審判程序中為調查、辯論，無論最終在原確定判決中本於
    自由心證論述其取捨判斷之理由；抑或捨棄不採卻未敘明其
    捨棄理由之情事，均非未及調查斟酌之情形。通過新規性之
    審查後，尚須審查證據之「顯著性」，此重在證據之證明力
    ，由法院就該新事實或新證據，不論係單獨或與先前之證據
    綜合判斷，須使再審法院對原確定判決認定之事實產生合理
    懷疑，並認足以動搖原確定判決而為有利受判決人之蓋然性
    存在。而該等事實或證據是否足使再審法院合理相信足以動
    搖原有罪之確定判決，而開啟再審程式，當受客觀存在的經
    驗法則、論理法則所支配，並非聲請人任憑主觀、片面自作
    主張，就已完足。如聲請再審之理由僅係對原確定判決之認
    定事實再行爭辯，或對原確定判決採證認事職權之適法行使
    ，任意指摘，或對法院依職權取捨證據持相異評價，縱法院
    審酌上開證據，仍無法動搖原確定判決之結果者，亦不符合
    此條款所定提起再審之要件（最高法院109年度台抗字第263
    號刑事裁定意旨參照）。從而，聲請人依憑其片面、主觀所
    主張之證據，無論新、舊、單獨或結合其他卷存證據觀察，
    綜合判斷之評價結果，如客觀上尚難認為足以動搖第二審確
    定判決所認定之事實者，同無准許再審之餘地。
三、經查：
  ㈠聲請人（下稱被告黃淵欽）經本院107年度上訴字第751號判
    決（下稱原判決）認其與張慈宏、郭振裕共同意圖營利，基
    於販賣第二級毒品甲基安非他命之犯意聯絡，於如原判決附
    表三所示時間、地點，以該價格及交易方式，販賣甲基安非
    他命予盧萬火1次。係犯毒品危害防制條例第4條第2項販賣
    第二級毒品罪判處罪刑，被告黃淵欽上訴最高法院109年9月
    3日以109年度台上字第3435號駁回上訴確定，原判決已就認
    定被告黃淵欽犯罪及證據取捨之理由，詳述所憑之依據及得
    心證之理由，有本院前開原判決判決書、臺灣高等法院被告
    前案紀錄表附卷可憑，並經本院調閱原確定判決全卷查核屬
    實。
  ㈡被告黃淵欽上開聲請意旨所主張之事實，業據原判決理由欄(參、附表三部分)敘明被告黃淵欽所為確如原判決附表三所示有與同案被告張慈宏、郭振裕共同販賣毒品甲基安非他命之理由如下：
　⒈原判決以附表三部分犯罪事實，經同案被告郭振裕於原審（
    即原一審）及本院均自白犯罪、同案被告張慈宏、被告黃淵
    欽則矢口否認犯罪，被告黃淵欽歷於原審及本院審理時辯稱
    ：張慈宏和郭振裕欠我1 萬元沒有還給我，他們拿1 包甲基
    安非他命來給我說要抵債，我要跟朋友盧萬火以1 萬元代價
    一起買甲基安非他命，檢察官卻起訴我和張慈宏、郭振裕共
    同賣給盧萬火。張慈宏和郭振裕給我的甲基安非他命品質很
    不好，我說怎麼可以這樣賺我2500元，所以郭振裕就退還給
    我2500元。這包甲基安非他命是他們要去採菠蘿蜜的那天張
    慈宏放在我家的等語。經原判決查認被告黃淵欽有與同案被
    告郭振裕、張慈宏於附表三中共同販賣甲基安非他命給盧萬
    火的犯行，有下列證據證明：
  ⑴被告黃淵欽於偵查中承認有共同販賣第二級毒品甲基安非他
    命予盧萬火，其於106 年7 月5 日偵查中自白稱：（提示10
    6 年5 月24日14時11分到17時20分之監聽譯文，據郭振裕供
    稱「…（按：即上開106 年7 月4 日偵查中所述內容）」，
    有何意見？）當初郭振裕跟張慈宏拿2 包海洛因( 按：應係
    甲基安非他命的誤載) 寄放在我這裡，因為他們說這是軟的
    ，我才知道是海洛因( 按：應係甲基安非他命的誤載) ，後
    來我朋友盧萬火到我家坐時看到了，就問我這是誰的，我說
    這是張慈宏跟郭振裕寄放的，他們去摘菠蘿蜜回來就要拿回
    去了，萬火就問這1 包多少，我回他說2 包1 萬五千元，萬
    火就說可不可以買1 包，我說這要問張慈宏跟郭振裕，然後
    盧萬火就先把1 包拿走（按：可見黃淵欽並毋須事先問過張
    慈宏、郭振裕），等到郭振裕跟張慈宏回來，我跟他們說這
    件事，他們問我錢拿了嗎，我說還沒，要等到禮拜一亦即2 
    天後，盧萬火才要拿來給你們，看你們要賺多少，郭振裕跟
    張慈宏就說他們一包要賺2500元，所以一包是賣1 萬元，我
    將這件事跟盧萬火說，因為我另外有欠盧萬火1 萬元，所以
    盧萬火就跟我說直接從這一筆債權扣掉，變成由我幫盧萬火
    給付1 萬元給張慈宏他們，但因為郭振裕也有欠我錢，所以
    我又跟郭振裕相抵債，後來萬火又說這品質不能用，所以就
    向郭振裕他們退貨，同時要求郭振裕他們不應該賺那2500元
    ，所以我才幫萬火跟郭振裕溝通，郭振裕有答應要再拿出25
    00元來還萬火，所以才會有這通電話。」、「（對於涉嫌販
    賣第二級毒品是否認罪？）我認罪。」（偵卷A 第67至69頁
    ）已見被告黃淵欽於偵查中已自白犯罪無訛，此部分原判決
    已認定在卷。
　⒉原判決並研酌：
　⑴同案被告郭振裕於偵查、原審及本院中自白或證稱有共同販
    賣第二級毒品甲基安非他命予盧萬火，①於106 年7 月4 日
    偵查中自白：（提示106 年5月24日下午2 時11分到下午5 
    時20分監聽譯文）這次通話是黃淵欽的朋友阿火要以1 萬元
    代價向黃淵欽購買安非他命，黃淵欽就向我跟張慈宏調貨，
    我們約定本錢是7500元，並由我跟張慈宏從中賺取2500元的
    利潤，等我們調完貨，就由張慈宏於5 月22或23日晚上帶過
    去黃淵欽位在太保市中山路的住處交給黃淵欽，當時阿火也
    在黃淵欽住處那裡，黃淵欽就再把安非他命轉交給阿火，但
    阿火一直沒有把錢給黃淵欽，後來黃淵欽就打這通電話給我
    ，跟我說阿火在反應張慈宏當時在場有說沒有向他賺錢，所
    以我們應該要再還他2500元，我就跟黃淵欽說我們當初就有
    講好要賺2500元差價，但我沒有再跟黃淵欽堅持，我就答應
    拿出2500元還給黃淵欽，由黃淵欽交給阿火，但當初交易約
    定的1 萬元，我跟張慈宏也沒有收到（偵卷A 第139 至140 
    頁）。隨後並具結證稱：我剛剛說的上開交易過程實在等語
    （偵卷A 第142 頁）。②於106 年10月19日原審準備程序供
    稱：（對於檢察官起訴有何意見？）沒有意見，我全部都承
    認。起訴書附表三我有…以0000000000手機與黃淵欽聯絡，
    以抵銷1 萬元債務之代價販賣1 包甲基安非他命給「阿火」
    ，約定在黃淵欽位於嘉義縣太保市中山路…住處內交貨。我
    當天跟張慈宏約好要去採菠蘿蜜…張慈宏把甲基安非他命留
    在黃淵欽家裡，黃淵欽說「阿火」要買甲基安非他命，看要
    算多少錢，張慈宏說賺價差就好，我有欠黃淵欽錢約2 萬元
    ，所以就直接抵掉，我沒有再給張慈宏錢，最後甲基安非他
    命有沒有給「阿火」我不知道等語（原審卷一第301 頁）。
    ③於106 年11月27日原審準備程序供稱：起訴書附表三，我
    承認我有…與黃淵欽聯絡，以抵銷1 萬元債務之代價販賣1 
    包甲基安非他命給「阿火」，約定在黃淵欽位於嘉義縣太保
    市中山路…住處內交貨。…這次的甲基安非他命是張慈宏去黃
    淵欽家的時候放在黃淵欽那裡的，我住黃淵欽家隔壁棟大樓
    ，張慈宏到他家後我有去黃淵欽家。然後我跟張慈宏去竹崎
    採菠蘿蜜，路上張慈宏告訴我他放了1 包甲基安非他命在黃
    淵欽家…我們在竹崎的路上，黃淵欽打給我說那個是不是要
    照張慈宏講的價錢一樣，張慈宏說「沒有，一樣要賺差價25
    00」，我就這樣跟黃淵欽講。後來我們採完菠蘿蜜之後，黃
    淵欽下來搬菠蘿蜜…黃淵欽有跟我說甲基安非他命拿給「阿
    火」，可是我沒有看到「阿火」…黃淵欽說要拿我欠他的2 
    萬元抵1 萬。…編號③譯文中黃淵欽說「我跟你講，你講沒要
    跟他賺，安內7500，你扣一萬，安內不就還要2500還人家」
    ，我說「賺一下差價2500娘，那有講不要跟他賺」等語，意
    思是…「阿火」不要了，要退還，我說要退還的話，我要怎
    麼跟張慈宏說，「阿火」現在不要了，變成要退現金給「阿
    火」，變成我要先幫忙還。黃淵欽硬要把我扣掉，我有跟張
    慈宏抱怨…（原審卷二第209 至210 頁）。④於107 年3 月13
    日原審審理中證稱：編號③是我和黃淵欽（綽號「多歲」）
    的對話，我跟黃淵欽是在討論，張慈宏（綽號「大目」）把
    藥放在黃淵欽那裡，黃淵欽說藥不好要求退錢，黃淵欽就直
    接打電話給我，因為黃淵欽跟我比較熟，因為我欠黃淵欽2 
    萬元，所以黃淵欽就要我去退這2500元，當時是賣了1 萬元
    ，就從我欠他的2 萬元中去扣，7500元是本金，黃淵欽要我
    退給人家。…通話中「踏一下隔腳2500娘」，就是指我們將
    毒品轉一手賺個工錢，就是7500元毒品要用1 萬元的價格賣
    給別人。通話中黃淵欽說：「大目在這裡講：『那嘿我是沒
    跟你講，我不要跟你賺』安內，你跟人家扣一萬，不就要250
    0還人家」，可能是張慈宏已經跟黃淵欽講好了，黃淵欽才
    打電話跟我求證，這一次不要賺差價。我回說「不能這樣講
    」，是指本來該給張慈宏賺就要給他賺。編號④簡訊是我發
    給張慈宏的，是黃淵欽跟我說「萬火」要毒品的。我傳給張
    慈宏，跟他說我要退錢，因為毒品是張慈宏的，跟張慈宏說
    我有將錢退給黃淵欽。…編號⑤監聽譯文是我打給張慈宏的，
    也是在講黃淵欽1 萬元毒品的事，我說黃淵欽叫我們不要賺
    差價，就算本錢就好了。另外張慈宏說：1 萬元可以跟「多
    歲」講啊…，就是我跟張慈宏以1 萬元的價格給黃淵欽，黃
    淵欽如何轉手或賺差價就是他的事，就我們的角度而言，75
    00的毒品賣出1 萬元，中間的差價2500算是工錢也有成本，
    以我們的角度也是認為沒有賺錢，我們的底價是1 萬元…所
    以張慈宏不想賠本賣…（原審卷四第164 至175 頁）。⑤於10
    8 年3 月27日本院審理中證稱：編號①的通聯譯文是我與黃
    淵欽的通話，我是向黃淵欽詢問安非他命的價錢。「南部的
    哪一位」我不認識他，我會叫黃淵欽「多歲」，因為他比較
    多歲，是我堂弟的岳父，「朋友在問啦」的朋友是張慈宏。
    電話中黃淵欽有說「價錢不變」，應該是一錢1 千多塊而已
    （按：以上並非本次犯行的直接證據，僅係證明被告郭振裕
    、張慈宏與黃淵欽有毒品往來）（本院卷一第461 頁以下）
    。…編號③我與黃淵欽的通話，張慈宏在黃淵欽家，張慈宏將
    安非他命放在黃淵欽桌上，我們就去採菠蘿蜜，我與張慈宏
    出去在路上，黃淵欽就打給我說，盧萬火要安非他命，然後
    我就向黃淵欽說我要賺隔腳（價差）。黃淵欽就說他有跟過
    張慈宏說過了，他說張慈宏說不跟他賺差價的部分，當時張
    慈宏就在我身旁，毒品是張慈宏的，但因為黃淵欽跟我比較
    熟所以直接跟我聯絡，黃淵欽跟大目仔比較沒交集，所以他
    直接告知我，張慈宏在我旁邊也有聽到，我等於是替張慈宏
    說的…我本來就沒在黃淵欽那裡，毒品不是我賣的…（本院卷
    一第465 頁以下）…1 萬元我沒有收到，退價差2500元是因
    為黃淵欽是自己人，不要讓他難做人，這2500元是替張慈宏
    退的，是我自己的錢，然後我趕緊拿去給黃淵欽，是要退給
    盧萬火的（本院卷一第469 頁）…為何這2500元是從我這裡
    拿出來的，因為我跟張慈宏是合夥關係，既然黃淵欽有反應
    這個問題，而張慈宏當時人也不在現場，所以我為了不要有
    什麼爭執，我先拿錢直接過去（第470頁）。我錢交給黃淵
    欽後，在106 年5 月24日下午14時45分38秒時就傳編號④簡
    訊給張慈宏（第471 頁）。…因為那時我跟黃淵欽有借錢的
    關係，我有欠黃淵欽錢，所以一開始的1 萬元我沒有跟黃淵
    欽拿（第472 頁）。編號⑤通話內容，是我簡訊傳完又打電
    話給張慈宏，向張慈宏解釋沒賺到價差2500元的事，當天毒
    品是張慈宏帶來放在黃淵欽住處桌上的，張慈宏先去樓上黃
    淵欽家中，我才上去的，我就住在隔壁棟，我們去採菠蘿蜜
    後，回來安非他命就不見了（按：即黃淵欽賣給盧萬火了）
    （第475 頁）。且於107 年4 月10日原審審理中、於107 年
    11月14日、108 年8 月26日本院審理過程均坦承犯罪。而其
    前後供證內容均指明案發當日其跟張慈宏約好要去採菠蘿蜜
    、張慈宏把甲基安非他命留在黃淵欽、黃淵欽曾向其詢問「
    阿火（即盧萬火）」要買甲基安非他命，看要算多少錢、有
    退差價2500元與被告黃淵欽，及其與被告黃淵欽有債務關係
    。
  ⑵證人盧萬火於原審及本院審理中均證稱有向被告黃淵欽購買
    第二級毒品甲基安非他命：①證人盧萬火於107 年4 月10日
    原審審理中證稱：我認識被告黃淵欽已經十幾年了。1 周1 
    次去被告黃淵欽的住處…黃淵欽沒有叫我跟他一起買過安非
    他命…（拿1 包毒品是否當時有付錢？）當時我還沒有付錢
    ，後來我想要退貨，他們說不行。是對方欠黃淵欽1 萬元，
    我拿了一包毒品是要回去試試看，如果還不錯的話我才要給
    錢。…（當時要試用該毒品如果品質好的話，是要跟誰買？
    ）看我跟誰拿就跟誰買，就是跟黃淵欽買，但是品質不好我
    就退回。…（為何成本7500元你要用1 萬元買毒品？）因為
    黃淵欽說他們那一邊要賺2500元的差價，是黃淵欽的上手要
    賺的…因為對方拿毒品給黃淵欽說品質很好，有一天我去找
    黃淵欽的時候，黃淵欽就跟我說對方說毒品品質很好。…後
    來我付了7500元，但對方不接受退貨。…7500元我拿給嘉雄
    他們2 人，是他們來跟我收錢。我付錢給他們，黃淵欽應該
    有看到才對…（原審卷五第175 頁以下）。我當時在黃淵欽
    家中看到2 包毒品，就放在桌上，黃淵欽說這是硬的，還說
    聽對方說這個不錯。黃淵欽讓我拿回去試用，我有問黃淵欽
    價錢，黃淵欽說2 包15000 ，1 包7500…如果品質可以的話
    ，我會拿7500元給黃淵欽。事後我說要退還，黃淵欽說我東
    西已經拿走，要如何跟對方說退貨…對方說沒有辦法退貨，
    跟我要7500元，我有交付7500元給對方，約在黃淵欽的家，
    是黃淵欽打電話給我叫我過去，跟我說對方來收7500元。我
    拿走毒品時，黃淵欽當時沒有再跟別人聯絡或確認之後再讓
    我把毒品拿走，我也沒有看到黃淵欽打電話，也沒有看到他
    問什麼人（原審卷五第181 至184頁）。②於108 年7 月17日
    本院審理中證稱：當天我去被告黃淵欽家有看到2 包安非他
    命放在桌上，黃淵欽說很棒，說試試看。我拿2 包回去，結
    果我試其中1 包，毒品一燒都黑黑的，我覺得我被騙了，另
    外1 包我就沒有試了，我要退回拿回錢，但對方不讓我退，
    錢也拿不回來。當時黃淵欽有跟我說：黃淵欽1 個或2 個朋
    友有欠黃淵欽錢，我拿的那2 包安非他命是黃淵欽朋友的，
    他朋友因為欠黃淵欽錢，所以拿這2 包跟黃淵欽抵債，我買
    這2 包的錢是拿給黃淵欽，因為他的朋友我也不認識。…我
    去黃淵欽家，黃淵欽說這東西很棒，就有看到2 包安非他命
    在桌上…（提示勘驗編號③的譯文並當庭播放錄音）黃淵欽跟
    郭振裕在講這通電話時，我不在場。後來對方說要退還2500
    元給黃淵欽的事情，我稍微知道，時間有點久了，他們接觸
    我都不在場，我大部分都直接找黃淵欽…我不知道本案這2 
    包甲基安非他命是否就是從嘉雄那邊來的。…是對方欠黃淵
    欽1 萬元，以毒品抵債，我錢已經拿給黃淵欽了，黃淵欽自
    己再跟他朋友去喬（抵債）…（嗣又改證稱）7500元我是拿
    給黃淵欽的朋友，黃淵欽打電話給他朋友叫他朋友過來收錢
    ，我說品質不好要退，我不知道他朋友的名字，黃淵欽通知
    我去他家，我在黃淵欽家拿7500元給黃淵欽的朋友。我之前
    在地院說過我拿2 包安非他命15000 元，一包7500元，當天
    沒有付錢，是黃淵欽告訴我2 包要15000 元，後來我1 包退
    還給黃淵欽，另1 包7500元不讓我退，我要拿錢給黃淵欽的
    朋友。…我拿2 包回去時，當時我都沒有付錢，因為黃淵欽
    相信我的為人，錢的事情我會跟人弄清楚，所以讓我先拿回
    去試，如果覺得可以再付他錢，所以我拿那2 包毒品回去試
    的那天，現場只有我和黃淵欽2 個人在場，黃淵欽的朋友沒
    有在場，黃淵欽跟我介紹這2包很好，我要拿回去試時，黃
    淵欽有說毒品是朋友的，黃淵欽有說朋友放毒品在他那邊，
    是因為朋友欠他1 萬。編號③電話通聯，我不知道黃淵欽和
    他朋友講話時，還要求他朋友不要賺2500元，要退還2500元
    。一開始我拿這2 包，若要買的話價錢多少是跟黃淵欽談的
    ，當時就是說2 包15000 元，1 包7500元，我要拿這2 包時
    ，黃淵欽當場沒有再打電話給別人詢問別人意見，也沒有打
    電話得到某人的允許（本院卷二第22至32頁）。亦就其與被
    告黃淵欽交易本件甲基安非他命之原因係在被告黃淵欽家中
    看見2包毒品、黃淵欽有說毒品是朋友的、黃淵欽讓其拿回
    去試用及說明價錢等本件毒品交易過程核心事實證述甚詳。
  ⑶另同案被告張慈宏曾於偵查、原審坦承犯罪：①其於106 年7 
    月4 日偵查中已對同案被告郭振裕前述供稱是黃淵欽的朋友
    阿火要以1 萬元代價向黃淵欽購買安非他命，黃淵欽就向我
    跟張慈宏調貨，我們約定本錢是7500元，並由我跟張慈宏從
    中賺取2500元的利潤等語及之後因與被告黃淵欽有金錢糾葛
    所以沒有收到錢之供述，表示「沒有意見」（偵卷一第19頁
    以下）。②於107 年3 月13日原審作證時坦承：我跟郭振裕
    要出門採菠蘿蜜的時候，我拿2 包毒品放在黃淵欽家，我有
    跟黃淵欽說先寄放在你家，採完之後，我跟郭振裕回到黃淵
    欽家中，黃淵欽就說他已經賣1 包給阿火，問我那1 包要算
    多少錢，我跟郭振裕討論之後，好像跟黃淵欽說1 萬元，…
    我是去黃淵欽家中認識阿火，在採菠蘿蜜之前見過阿火約1 
    、2 次，我跟阿火之間沒有聯絡，這次事件後我還有在黃淵
    欽家中遇到阿火，阿火有跟我說東西比較差，也有提到退差
    價的事情，阿火跟我說東西無效，要求我算比較便宜，要算
    成本7500，黃淵欽在旁邊也幫著阿火說，黃淵欽說1 包要算
    7500，不能算1 萬，阿火是黃淵欽的朋友，當時黃淵欽說那
    一包毒品是阿火要的，黃淵欽跟我及郭振裕說他已經賣了一
    萬元。（所以是黃淵欽跟你和郭振裕買那包毒品，之後他再
    將那包毒品賣給阿火的意思？）對。…（如果是黃淵欽再將
    那包毒品賣給阿火，為何黃淵欽會讓阿火知道成本價？）可
    能當時阿火跟我及郭振裕都在場，所以黃淵欽直接跟阿火說
    藥頭在這裡，可以直接跟藥頭講，所以阿火才會跟我們講價
    錢的事情。…如何退錢這件事情我不知道，都是郭振裕在處
    理，如果照當時談論的情況應該還沒有退錢給阿火。後來郭
    振裕退的錢是給黃淵欽或是阿火，我不知道。…（該2 包毒
    品何來？）出錢是郭振裕，我跟黃淵欽去高雄拿的，金額15
    000 元，買那2 包。（那黃淵欽為何跟你一起去高雄買毒品
    ？）黃淵欽說他朋友比較便宜，所以郭振裕就叫我跟黃淵欽
    去高雄找黃淵欽朋友買毒品。…（所以黃淵欽原本就知道那2
     包毒品的成本？）知道。我們要賺的差價2500元不是我跟
    黃淵欽算的，是郭振裕跟黃淵欽算的。當天上午才從高雄買
    毒品回來，下午就去採菠蘿蜜。…（既然15000 是郭振裕出
    的，那你有何好處？）賺吃的，郭振裕只有出本錢，郭振裕
    沒有施用毒品，所以毒品都交給我賣給朋友，我賣出的錢也
    都交給郭振裕，我也從中拿一些毒品起來施用等語（原審卷
    四第177 至182 頁），已就本件毒品其攜帶至被告黃淵欽住
    處、採完菠蘿蜜後黃淵欽就說他已經賣1 包給盧萬火之情甚
    為明確。原判決復說明（原判決理由參、二、㈣、⒉）：被告
    張慈宏於原審審理時亦坦承：伊於附表三所示時間有放2 包
    毒品在黃淵欽家，該毒品係郭振裕出1 萬5000元，讓伊跟黃
    淵欽去高雄，跟黃淵欽朋友拿的等語（見原審卷四第181 頁
    ）。而且，甲基安非他命係政府嚴格查禁私人非法持有、交
    易的違禁物品，且取得不易，價格昂貴，涉及個人的財產權
    ，因此任何持有人不會隨便放置他人家中，或大肆對外聲張
    ；又甲基安非他命數量輕微即價值不斐，市價10000 元的甲
    基安非他命衡情並無攜帶困難的問題，被告張慈宏縱使當時
    正要外出採菠蘿蜜，亦無可能毫無理由隨便寄放在黃淵欽家
    中，衡情被告張慈宏應係已經知悉黃淵欽可代其尋得毒品買
    家，當日方會將該甲基安非他命放在黃淵欽住處桌上，讓黃
    淵欽等待買家即盧萬火前來。並參酌編號③、⑤通聯譯文內容
    ，事後也認同黃淵欽代其和郭振裕將上開毒品賣出，可以佐
    證被告張慈宏事先將毒品寄放在黃淵欽家中，即係知悉黃淵
    欽可代其尋得毒品買家無訛。及被告張慈宏於原審準備程序
    時陳稱：這次成本係郭振裕出的，郭振裕要伊跟黃淵欽去高
    雄跟黃淵欽的朋友拿2 萬元之甲基安非他命，後將該甲基安
    非他命放在黃淵欽家，伊就跟郭振裕去採菠蘿蜜了，係回家
    後黃淵欽跟伊說賣了1 萬元給盧萬火，所以黃淵欽要跟出本
    錢的郭振裕討論分帳，郭振裕也有跟伊抱怨差價的事情，譯
    文中說「怎麼可能虧到我們，你要跟多歲的說，我們怎麼有
    看到」係指本來係郭振裕出本錢要伊一起賣，因為伊朋友比
    較多所以由伊出面等語（見原審卷二第86至87頁）。復於原
    審審理程序時供陳：出錢的是郭振裕，伊跟黃淵欽去高雄買
    毒品，伊沒有出錢只有賺吃的，因為郭振裕沒有施用毒品，
    所以都交由伊賣給朋友等語（見原審卷四第182 頁），益證
    被告張慈宏與郭振裕早已具有販賣上開毒品之犯意聯絡，並
    將之放在黃淵欽家中，同意黃淵欽伺機賣出。
  ⑷此外，並有如原判決附表三所示警依法經檢察官向原審聲請
    監聽被告郭振裕持用手機期間，監聽得被告郭振裕與黃淵欽
    之間的對話，及郭振裕與張慈宏之間的簡訊、通聯對話（見
    偵卷A 第60至62頁、第113 頁）。有嘉義地院106 聲監213 
    號、106 聲監續字210 號通訊監察書（警卷三第78至79頁）
    、嘉義地院106 聲監字第212 號、106 聲監續字第209 號通
    訊監察書（警卷二第60至63頁）在卷可參。以此等監聽所得
    補強上開同案被告之供證及證人之證述，並互為勾稽核對，
    已證實無虛。
　⑸原判決以從同案被告張慈宏、郭振裕及證人盧萬火上開供述
    及通聯譯文，可知同案被告張慈宏、郭振裕原本計劃就是要
    賺取本案毒品購入和販出的差價（至少2500元），而被告黃
    淵欽一開始也有向盧萬火表達成本是7500元，但張慈宏、郭
    振裕要賺價差2500元等語，因此其等明顯具有營利的意圖，
    至於嗣後因為盧萬火反映品質差，而由被告黃淵欽替盧萬火
    出面為其爭取減價或退款2500元，係盧萬火（或被告黃淵欽
    代替盧萬火）事後討價還價的結果，並不妨礙被告3 人自始
    營利的意圖，而被告黃淵欽係因已先以郭振裕積欠伊的1 萬
    元進行抵銷盧萬火買受毒品的價金（盧萬火日後逕行將價金
    交給黃淵欽即可），後來因為盧萬火以品質不好為由要求退
    貨或減價，黃淵欽一方面基於要給盧萬火交代，一方面基於
    先前已讓郭振裕抵銷1 萬元債務，而其僅能向盧萬火收受75
    00元，因此才趁勢要求郭振裕退款2500元，此並無礙於被告
    黃淵欽自始有販毒營利的意圖。
　⑹綜觀原判決上述判決理由，係依據上開證據調查結果而為論
    斷，對聲請人否認犯罪之答辯及辯護人所為之辯護，亦逐一
    指駁說明，對於證據之取捨、認定，已依職權予以審酌，且
    於判決理由欄（參、附表三部分）中詳為論述。核其論斷作
    為，皆為法院職權之適當行使，所為論述俱與卷證相符，亦
    無悖於經驗法則或論理法則之情事。
　㈢本件聲請意旨所指之再審事由，析論如下：
  ⒈被告黃淵欽於本件聲請意旨㈠（聲請再審狀理由二、甲、壹部
    分）中雖主張①本件郭振裕、張慈宏僅收取成本錢7500元，
    均係由郭振裕積欠被告黃淵欽之欠款扣抵、②106年5月24日1
    4：11：38被告黃淵欽、郭振裕通話內容及106年5月24日15
    ：29：53郭振裕再打電話給張慈宏通話內容、③證人盧萬火
    於107年4月10日下午2時30分在原審證述，可證明案發時郭
    振裕、張慈宏2人攜兩包毒品安非他命至被告黃淵欽家之源
    由，及證人盧萬火到黃淵欽家發現，因聽被告黃淵欽稱品質
    很好，遂攜一包回家試燒結果品質不好而退回給黃淵欽，並
    無販售毒品之意。及以盧萬火係配合被告黃淵欽以買毒品為
    由，將郭振裕積欠被告黃淵欽之債務扣抵及該包毒品有退回
    去給黃淵欽等事實云云，然原判決理由參、二、㈥已敘明：
    「被告黃淵欽於原審雖辯稱：伊係與盧萬火共同向被告郭振
    裕、張慈宏購買上開毒品云云，然查：由郭振裕、盧萬火、
    張慈宏上開證述內容，及編號④通聯譯文被告黃淵欽「替朋
    友盧萬火」爭取退還2500元的過程，及編號⑤通聯譯文郭振
    裕與張慈宏的通聯譯文中提到：「黃淵欽（多歲）跟他算錢
    」，「1 萬元可以跟黃淵欽講啊，那黃淵欽處理的，怎麼能
    賠到我們」等語，可知盧萬火係單獨向被告黃淵欽、郭振裕
    、張慈宏購買毒品，盧萬火會購買毒品的原因，係因受到被
    告黃淵欽介紹、鼓勵，盧萬火向被告黃淵欽購買毒品的時候
    ，係由被告黃淵欽單獨與盧萬火談論價格，並准許盧萬火直
    接將毒品帶回試用，被告黃淵欽在現場毋須撥打電話請示郭
    振裕、張慈宏，事後盧萬火亦係向被告黃淵欽表示品質不好
    ，想要退貨或減價，因為無法退貨，被告黃淵欽才代替盧萬
    火出面向郭振裕、張慈宏要求退2500元。盧萬火嗣後也是將
    價金7500元支付給被告黃淵欽，被告黃淵欽再以其對郭振裕
    先前的債權互為結算（黃淵欽原本讓郭振裕抵銷1 萬元，但
    後來爭取減價2500元後，盧萬火僅支付郭振裕7500元，所以
    郭振裕直接退2500元給被告黃淵欽），從上開交易過程，可
    見被告黃淵欽係立於被告郭振裕、張慈宏這方（賣方），並
    參與買賣毒品的構成要件行為，與被告郭振裕、張慈宏的販
    毒行為自有犯意聯絡及行為分擔。」、「後來因為盧萬火以
    品質不好為由要求退貨或減價，黃淵欽一方面基於要給盧萬
    火交代，一方面基於先前已讓郭振裕抵銷1 萬元債務，而其
    僅能向盧萬火收受7500元，因此才趁勢要求郭振裕退款2500
    元，此並無礙於被告黃淵欽自始有販毒營利的意圖（詳原判
    決理由參、二、㈧）」等情，均一一論述被告黃淵欽上述聲
    請意旨爭執部分，足認聲請人此部分之主張，僅就卷內業已
    成立且經調查、斟酌之證據資料再行爭辯，或對於法院取捨
    證據之職權行使，徒憑己意任意指摘，或對證據之證明力持
    相異評價，均不合再審要件。
　⒉又本件聲請意旨㈡、㈢及㈤、㈥（聲請再審狀理由二、甲、貳、參及伍、陸部分）雖主張：①關於其自白係部分（郭振裕、張慈宏攜毒品至其住處暫放）符合實情，然其自白有無欠盧萬火10000元一情，在偵查中、第一審、第二審審理中並未就究竟被告黃淵欽有無欠盧萬火10000元是否屬實查證，②被告黃淵欽如何向郭振裕訂貨及向何人調貨？偵查中檢察官及法院一審、二審審理中皆未詳為調查，以查明郭振裕之自白是否屬實，③證人盧萬火證述拿兩包（甲基安非他命）回去試燒與被告郭振裕、張慈宏當天有攜回一包之內容有所不一、證人張慈宏稱與被告黃淵欽共同前往高雄購毒為不實均無可採信。然而：⑴證人盧萬火業經原審及原確定判決分別以證人身分出庭交互詰問，已經合法調查完備，被告所執其亦有積欠證人盧萬火10000元，與證人之購毒款項、同案被告郭振裕積欠被告黃淵欽之欠款，互有抵銷、清償以償抵本件甲基安非他命一包之款項，然觀之被告黃淵欽於原審及本院審理時均未就此質之證人盧萬火，為其自認有利之證明，且無從以其與盧萬火間之金錢糾葛、有無以抵債方式完成本件毒品交易，而證明與毒品交易之毫無關聯性，且原判決理由亦敘明盧萬火以品質不好為由要求退貨或減價、黃淵欽一方面基於要給盧萬火交代，一方面基於先前已讓郭振裕抵銷1 萬元債務，而其僅能向盧萬火收受7500元，因此才趁勢要求郭振裕退款2500元等情而論據此並無礙於被告黃淵欽自始有販毒營利的意圖，亦對於本件被告黃淵欽所執之抗辯即有說明。⑵原判決復以被告郭振裕於偵查、原審及本院中自白或證稱等供述證據為依據，認為其有共同販賣第二級毒品甲基安非他命予盧萬火之情，且參之被告郭振裕於106年11月27日原審準備程序自白供稱：「起訴書附表三，我承認我有…與黃淵欽聯絡，以抵銷1萬元債務之代價販賣1包甲基安非他命給「阿火」，約定在黃淵欽位於嘉義縣太保市中山路…住處內交貨。…這次的甲基安非他命是張慈宏去黃淵欽家的時候放在黃淵欽那裡的，我住黃淵欽家隔壁棟大樓，張慈宏到他家後我有去黃淵欽家。然後我跟張慈宏去竹崎採菠蘿蜜，路上張慈宏告訴我他放了1包甲基安非他命在黃淵欽家…」等語在卷，復於107年3月13日原審審理、於108年3月27日本院審理時證述，對於附表三編號①至⑤其與被告黃淵欽、同案被告張慈宏之通聯內容詳為說明，證明本次毒品交易之過程、被告黃淵欽之參與程度、被告黃淵欽向其商討販毒之售價（是否賺價差）、有退價差2500元給黃淵欽等與本次毒品交易相關聯事實（參原判決理由參、二、㈡、⒊⒋⒎），衡以被告郭振裕除自白其個人犯行外，針對共同被告黃淵欽所犯亦具結證述明確，且有如原判決附表三編號①至⑤所示警監聽被告郭振裕期間，監聽得被告郭振裕與黃淵欽之間的對話，及郭振裕與張慈宏之間的簡訊、通聯對話等譯文補強被告郭振裕之上述供證內容，且經原一審及原判決合法調查其證詞之真實性。並無聲請意旨所指「偵查中檢察官及法院一審、二審審理中皆未詳為調查被告黃淵欽如何向郭振裕訂貨及向何人調貨，以查明郭振裕之自白是否屬實」之處。⑶再原判決以證人盧萬火於原審及本院審理中均證稱有向被告黃淵欽購買第二級毒品甲基安非他命，而參酌證人盧萬火於108年7月17日本院審理中證稱：「當天我去被告黃淵欽家有看到2包安非他命放在桌上，黃淵欽說很棒，說試試看。我拿2包回去，結果我試其中1包，毒品一燒都黑黑的，我覺得我被騙了，另外1包我就沒有試了，我要退回拿回錢，但對方不讓我退，錢也拿不回來。當時黃淵欽有跟我說：黃淵欽1個或2個朋友有欠黃淵欽錢，我拿的那2包安非他命是黃淵欽朋友的，他朋友因為欠黃淵欽錢，所以拿這2包跟黃淵欽抵債，我買這2包的錢是拿給黃淵欽，因為他的朋友我也不認識」等語（參原判決理由參、二、㈢、⒉），對於其在被告黃淵欽住處看見本案甲基安非他命2包而帶回試用、之後認品質不佳欲退回、該2包毒品是黃淵欽朋友交其抵債及購毒款項交付給被告黃淵欽等情證述綦詳，且衡以證人盧萬火業經具結，當無甘冒偽證之風險而為不實之證述，則其所述顯然甚具可信性。而其中關於攜回之毒品是2包抑或與同案被告張慈宏所述當天有攜回1包之內容有所不一，按證人所為之供述證據，係由證人陳述其所親身經歷事實之內容，而證人均係於體驗事實後之一段期間，方於警詢或檢察官偵訊時為陳述，更於檢察官偵訊後之一段期間，始於審判中接受檢、辯或被告之詰問，受限於人之記憶能力及言語表達能力有限，本難期證人於警詢或檢察官偵訊時，能一字不漏完全供述呈現其所經歷之事實內容，更無從期待其於法院審理時，能一字不漏完全轉述先前所證述之內容。從而，經交互詰問後，於綜核證人歷次陳述之內容時（包括檢察官偵訊時之陳述、法院審理時之陳述，以及於容許警詢陳述做為證據時之警詢內容），自應著重於證人對於待證事實主要內容之先後陳述有無重大歧異，藉此以判斷其證詞之證明力高低，不得僅因證人於警詢或檢察官偵訊時所供述之部分內容不確定；或證人於交互詰問過程中，就同一問題之回答有先後更正不一致之處；或證人於警詢或檢察官偵訊中所證述之內容，與其於交互詰問時所證述之內容未完全一致，即全盤否認證人證詞之真實性（最高法院96年度台上字第636號判決意旨參照）。雖證人盧萬火上開證詞，對於其攜回之甲基安非他命毒品數量與同案被告張慈宏所述或有出入，然其確有向被告黃淵欽購買同案被告郭振裕、張慈宏放置在被告黃淵欽住處之甲基安非他命毒品，交易之金額、時間及方式等涉及交易之核心內容，前後證述均相一致，自不能因其指述之細節略有不同，即認證言不足採。且證人之陳述有部分前後不符，或相互間有所歧異時，究竟何者為可採，法院仍得本其自由心證予以斟酌，非謂一有不符或矛盾，即應認其全部均為不可採信；至於原判決以被告張慈宏於原審審理時之證述：「（該2 包毒品何來？）出錢是郭振裕，我跟黃淵欽去高雄拿的，金額15000 元，買那2 包。（那黃淵欽為何跟你一去高雄買毒品？）黃淵欽說他朋友比較便宜，所以郭振裕就叫我跟黃淵欽去高雄找黃淵欽朋友買毒品。…（所以黃淵欽原本就知道那2 包毒品的成本？）知道。我們要賺的差價2500元不是我跟黃淵欽算的，是郭振裕跟黃淵欽算的。當天上午才從高雄買毒品回來，下午就去採菠蘿蜜。」等語，此為被告張慈宏證述之詞，其所述本案毒品2包係與被告黃淵欽共同前往高雄所購，而被告黃淵欽雖矢口否認此節，對於張慈宏證詞如何有不實而無可採信之處，未見有何主張，前述證人於該案原審審理中確實曾簽具證人結文擔保其證詞之真實性而為證述，被告黃淵欽空指原判決對此既存之證據未為調查，此部分亦非新事實及新證據之主張。是認被告黃淵欽此部分之主張，仍就原判決依法調查之結果，本於論理法則、經驗法則，取捨證據後所認定事實，並已經詳為說明審酌事項，徒憑己意再重為爭執其內容，又以上開證據資料並非於判決確定前已存在或成立而未及調查斟酌，亦非於判決確定後始存在或成立之事實、證據，此部分顯非「新事實、新證據」，被告黃淵欽徒以此部分為同法條第1 項第6 款之新事實為由聲請，當屬誤解。
　⒊本件聲請意旨㈣（聲請再審狀理由二、甲、肆部分）以原判決
    所據之附表三編號①②③④通聯譯文或簡訊內容，均僅得證明：
    ⑴（附表三編號③通聯譯文）該包安非他命毒品因不能退貨，
    因此該包安非他命係由被告黃淵欽取得，盧萬火僅係配合被
    告黃淵欽向郭振裕討債10000元。盧萬火並未出錢。⑵（附表
    三編號④簡訊內容及通聯譯文）被告黃淵欽未參與，被告黃
    淵欽僅係要討回郭振裕之欠款10000元，並要盧萬火配合演
    出之情。⑶（附表三編號②通聯譯文）該兩通電話通話係指預
    售蓮霧之事，均經證人郭振裕、張慈宏證述屬實，而與本案
    無關，惟查警方、檢察官及一審竟誤為認定，據為被告黃淵
    欽販毒之給阿來之證據，顯有錯誤。⑷(附表三編號①通聯譯
    文)係因被告黃淵欽有吸食安非他命，知道安非他命之價格
    ，故被告郭振裕打電話詢問南部之友人價格，因南部友人去
    臺東露營，最後也沒有詢問價格。以上均不能證明被告黃淵
    欽與被告郭振裕、張慈宏共同販售毒品之證據。然原判決理
    由（原判決理由參、二、㈥）亦已說明「被告黃淵欽雖然辯
    稱：伊係與盧萬火共同向被告郭振裕、張慈宏購買上開毒品
    云云，然查：由郭振裕、盧萬火、張慈宏上開證述內容，及
    編號④通聯譯文被告黃淵欽「替朋友盧萬火」爭取退還2500
    元的過程，及編號⑤通聯譯文郭振裕與張慈宏的通聯譯文中
    提到：「黃淵欽（多歲）跟他算錢」，「1萬元可以跟黃淵
    欽講啊，那黃淵欽處理的，怎麼能賠到我們」等語，可知盧
    萬火係單獨向被告黃淵欽、郭振裕、張慈宏購買毒品，盧萬
    火會購買毒品的原因，係因受到被告黃淵欽介紹、鼓勵，盧
    萬火向被告黃淵欽購買毒品的時候，係由被告黃淵欽單獨與
    盧萬火談論價格，並准許盧萬火直接將毒品帶回試用，被告
    黃淵欽在現場毋須撥打電話請示郭振裕、張慈宏，事後盧萬
    火亦係向被告黃淵欽表示品質不好，想要退貨或減價，因為
    無法退貨，被告黃淵欽才代替盧萬火出面向郭振裕、張慈宏
    要求退2500元。盧萬火嗣後也是將價金7500元支付給被告黃
    淵欽，被告黃淵欽再以其對郭振裕先前的債權互為結算（黃
    淵欽原本讓郭振裕抵銷1萬元，但後來爭取減價2500元後，
    盧萬火僅支付郭振裕7500元，所以郭振裕直接退2500元給被
    告黃淵欽），從上開交易過程，可見被告黃淵欽係立於被告
    郭振裕、張慈宏這方（賣方），並參與買賣毒品的構成要件
    行為，與被告郭振裕、張慈宏的販毒行為自有犯意聯絡及行
    為分擔。」即已依據附表編號所示之被告黃淵欽之通聯內容
    為補強證據，並參酌郭振裕、盧萬火、張慈宏證述內容而為
    勾稽，以認定被告黃淵欽係立於被告郭振裕、張慈宏之賣方
    立場，參與買賣毒品的構成要件行為；再按所謂補強證據，
    並非以證明犯罪構成要件之全部事實為必要，倘得以佐證購
    毒者之指證非屬虛構，而能予保障其陳述之憑信性者，即已
    充足。且得據以佐證者，雖非直接可以推斷該被告之犯罪，
    但以此項證據與購買毒品者之陳述為綜合判斷，若足以認定
    犯罪事實者，仍不得謂非補強證據（最高法院102年度台上
    字第1566號判決意旨參照）。是補強證據，並非以證明犯罪
    構成要件之全部事實為必要，倘得以佐證共犯之指證非屬虛
    構，而能予保障其陳述之憑信性者，即已充足。因此原判決
    以附表三編號①至⑤所示通聯譯文或簡訊內容，即以監聽被告
    郭振裕期間，監聽得被告郭振裕與黃淵欽之間的對話，及郭
    振裕與張慈宏之間的簡訊、通聯對話等譯文補強被告郭振裕
    之供證內容，且經原一審及原判決合法調查其證詞之真實性
    ，業如前述說明。上開證據資料並非於判決確定前未及調查
    斟酌，亦非於判決確定後始存在或成立之事實、證據，依首
    揭刑事訴訟法第420 條第3 項之規定，自非同法條第1 項第
    6 款之「新事實」或「新證據」，是被告黃淵欽均係就原判
    決審理當時已發現之事實或存於卷內之證據，且業經原判決
    實質審酌，再為爭執，而不具「未判斷資料性」，均不符「
    新規性」之要件，自非屬新事實或新證據。
　⒋聲請意旨㈧（聲請再審狀理由二、乙部分）另以：證人盧萬火
    於審理中有證稱伊有拿7500元給黃淵欽之朋友，盧萬火曾經
    於106年5、6月間向張慈宏以價款7500元購買海洛因毒品約1
    錢之四分之一，之後將剩下之海洛因毒品以2000元之價款售
    給朱惠卿，盧萬火與張慈宏間原已認識，證人盧萬火是否將
    其與張慈宏間海洛因交易與本案混淆？一審、二審判決對於
    本案證據之研判與認定有上開所述之違誤？即有所疑，而查
    有發現新事實新證據，而與先前之證據綜合判斷，足認受有
    罪判決之人應受無罪之判決者應得為再審之理由，此部分屬
    新發現之事證，應傳喚朱惠卿、盧萬火查證云云。然按刑事
    訴訟法第429條之3規定聲請再審得同時釋明其事由聲請調查
    證據，乃指依該證據之內容形式上觀察，無顯然之瑕疵，可
    以認為足以動搖原確定判決，惟若無法院協助，一般私人甚
    難取得者而言。此與於刑事審判程序，當事人為促使法院發
    現真實，得就任何與待證事實有關之事項，聲請調查證據，
    且法院除有同法第163條之2第2項各款所示情形外，皆應予
    調查之情況，截然不同。被告黃淵欽聲請再傳喚盧萬火到庭
    證述，顯屬原確定判決之同一證據方法，非新證據，其雖以
    證人盧萬火之片面證詞提及之交付7500元予黃淵欽之友人、
    其曾向張慈宏購買7500元之海洛因毒品，即單純臆測證人有
    混淆二者之虞，然此部分第一級毒品海洛因與本案交易之毒
    品為第二級毒品甲基安非他命，不僅毒品性質類別不同、價
    格亦甚有差異，是否有混淆錯認尚屬有疑，且所指證人朱惠
    卿是否曾向盧萬火購買海洛因毒品亦與本件被告黃淵欽販賣
    第二級毒品亦無何必然關聯性，再者，其聲請傳喚證人盧萬
    火、朱惠卿到庭調查，非惟與上揭新修正刑事訴訟法調查證
    據意旨乃在協助聲請人取得其不易取得之證據資料，以補強
    其聲請意旨所提出新事實、新事證之具體內容之立法意旨不
    相符合，且非經相當調查不能證明其真偽，依形式上觀察，
    殊與「確實」之意義不符，其等證詞內容亦不足以動搖原確
    定判決，而足以對聲請人為更有利判決（即不符確實性要件
    ），自無予以調查之必要。
　㈣按關於證據之取捨、證據證明力之判斷，以及事實有無之認
    定，均屬事實審法院之職權，倘其取捨判斷與認定，並不違
    背論理法則及經驗法則，當事人尚不得僅因法院最終判決結
    果與其想像不一致，而逕認定事實審法院對證據的審酌有所
    違誤。本件再審聲請意旨無非認原判決就被告黃淵欽有與同
    案被告共同販賣第二級毒品罪之判決係不當，依刑事訴訟法
    第420條第1項第6款規定聲請再審。本院細究聲請意旨所指
    上開證據，業經原判決依調查之結果，本於論理法則、經驗
    法則及證據法則，經取捨後為事實之認定，已對卷附證據資
    料為價值判斷，並對聲請人不利之證據採酌據為論罪之依據
    ，至與論罪證據不相容之論述或證據，縱屬對聲請人有利，
    仍無證據價值而不採，此係有意不採，並非疏而漏未審酌，
    聲請意旨事後重為爭執，對原判決認定之事實，片面為個人
    意見之取捨，及單憑己意所為之質疑，以圖證明其於原判決
    所為有利之主張為真實，難謂符合聲請再審之理由。且就上
    開證據本身形式上觀察，並無顯然可認為足以動搖原有罪確
    定判決，而為受判決人應受無罪、或免訴、或輕於原判決所
    認定罪名之有利結果，其再審之聲請，洵屬無據。
四、至於刑事訴訟法關於再審編固於109年1月8日增訂第429條之
    2：「聲請再審之案件，除顯無必要者外，應通知聲請人及
    其代理人到場，並聽取檢察官及受判決人之意見。但無正當
    理由不到場，或陳明不願到場者，不在此限。」，然該條仍
    賦予法官確認是否為「顯無必要」之權限，所稱「顯無必要
    者」，係指「聲請顯屬程序上不合法且無可補正或顯無理由
    而應逕予駁回」等情，例如依聲請意旨，從形式上觀察，⑴
    聲請顯有理由而應裁定開始再審；⑵或顯無理由而應予駁回
    （例如提出之事實、證據，一望即知係在原判決審判中已提
    出之證據，經法院審酌後捨棄不採，而不具備新規性之實質
    要件，並無疑義者）；⑶或顯屬程序上不合法且無可補正（
    例如聲請已逾法定期間、非屬有權聲請再審之人、對尚未確
    定之判決為聲請、以撤回或法院認為無再審理由裁定駁回再
    審聲請之同一原因事實聲請再審等，其程序違背規定已明，
    而無需再予釐清，且無從命補正），均當然無庸依上開規定
    通知到場聽取意見之必要，庶免徒然浪費有限之司法資源（
    最高法院109年度台抗字第263號裁定意旨參照）。本件再審
    之聲請既屬顯無理由而應逕予駁回，本院即無通知聲請人到
    場，並聽取聲請人與檢察官意見之必要，以期訴訟經濟而節
    約司法資源。另聲請人雖具狀向本院聲請再審，然並未附具
    原判決之繕本（由本院逕行列印網路列印本），本件再審之
    聲請既為無理由，本院亦無命其補正之必要，附此敘明。
五、綜上所述，聲請再審意旨所指上開事證，無論係單獨或結合
    先前已經存在卷內之各項證據資料，予以綜合判斷，均未能
    因此產生合理之懷疑，而有足以推翻原判決所認事實之蓋然
    性，難認符合修正後刑事訴訟法第420 條第1 項第6 款規定
    之確定性、顯著性或明確性要件。從而，本件再審之聲請為
    無理由，應予駁回。
六、據上論斷，應依刑事訴訟法第434 條第1 項，裁定如主文。
中　　華　　民　　國　　109 　年　　11　　月　　24　　日
　　　　　　　　　刑事第二庭    審判長法　官  陳顯榮
　　　　　　　　　　　　　　          法　官  陳弘能
　　　　　　　　　　　　　　          法　官  黃裕堯
以上正本證明與原本無異。
如不服本裁定，應於收受本裁定後十日內向本院提出抗告狀。
　　　　　　　　　　　　　　　　　　　書記官  蔡孟芬　　
中　　華　　民　　國　　109 　年　　11　　月　　24　　日